【裁判字號】    97,交聲,744
【裁判日期】    970630
【裁判案由】    交管條例聲異
【裁判全文】
臺灣板橋地方法院交通事件裁定         97年度交聲字第744號
原處分機關  交通部公路總局臺北區監理所
異  議  人
即受處分人  甲○○
上列受處分人因違反道路交通管理處罰條例案件，對於交通部公
路總局臺北區監理所於民國97年4 月16日所為之裁決處分（原處
分案號：北監自裁字裁40-ZAQ035300號），聲明異議，本院裁定
如下：
    主  文
異議駁回。
    理  由
一、本件異議意旨略以：異議人即受處分人甲○○駕駛其所有之
    車號4798-QJ 號自用小客車，於民國（下同）96年10月25日
    晚間11時47分許，行駛於應繳費之國道高速公路泰山收費站
    北上第10車道，不依規定繳費，經營運單位（現為「遠通電
    收股份有限公司」，下稱遠通公司）製發「補繳通行費及作
    業處理費通知單」追繳，未於通知單所列之繳費期限即96年
    12月10日補繳通行費，經內政部警政署國道公路警察局第一
    警察隊泰山分隊依據採證照片逕行舉發。惟伊未曾收到過繳
    費通知單，所以才沒有繳費，為此不服，爰依法聲明異議，
    請求撤銷原處分云云。
二、按汽車行駛於應繳費之公路、橋樑、隧道或輪渡，不依規定
    繳費者，處汽車所有人或駕駛人新臺幣（下同）3,000 元以
    上6,000 元以下罰鍰，並追繳欠費，道路交通管理處罰條例
    第27條第1 項定有明文。次按交通部臺灣區○道○○○路局
    （以下簡稱本局）為辦理電子收費申裝及欠費追繳作業，依
    據公路通行費徵收管理辦法（以下簡稱本辦法）相關規定訂
    定交通部臺灣區○道○○○路局電子收費申裝及欠費追繳作
    業注意事項（以下簡稱注意事項）；依本辦法第15條，用路
    人不依規定繳費者，營運單位應依用路人不同之欠費行為，
    依本局查明之車籍資料，製發「補繳通行費及作業處理費通
    知單」，追繳通行費並加收作業處理費用；用路人應於通知
    單所列之繳費期限內完成補繳程序，逾期未繳納則移送相關
    警察單位依法處理，注意事項第1 條、第13條第1 項、第17
    條第3 項分別定有明文。
三、經查：異議人甲○○駕駛其所有之車號4798-QJ 號自用小客
    車，於96年10月25日10時57分許，行駛於應繳費之國道高速
    公路泰山收費站北上第10車道，不依規定繳費，經營運單位
    即遠通公司製發「補繳通行費及作業處理費通知單」追繳，
    未於通知單所列之繳費期限即96年12月10日補繳通行費，經
    內政部警政署國道公路警察局第一警察隊泰山分隊依據採證
    照片逕行舉發等情，有內政部警政署國道公路警察局公警局
    交字第ZAQ035300 號舉發違反道路交通管理事件通知單通知
    聯影本1 件及採證照片1 幀在卷可稽，且異議人甲○○對於
    其行駛於應繳費之公路不依規定繳費之客觀事實並不爭執，
    堪認異議人於前揭時、地確有駕車行駛於應繳費之公路不依
    規定繳費之違規情事無訛。惟異議人仍執前開情詞置辯。然
    查，「本件通行費補繳通知單，以掛號寄送，投遞地址：甲
    ○○＿臺北縣三重市○○街39巷4 號2 樓，掛號件號碼：00
    0000000000000 ，於96年12月3 日投遞成功」等情，業據交
    通部臺灣區○道○○○路局泰山收費站於97年4 月3 日以高
    泰業字第0970000947號函覆在卷；且經本院依職權向臺灣郵
    政股份有限公司三重郵局函詢結果，寄交甲○○之第389885
    號掛號函件業於96年12月3 日妥交收件人收訖，此有該局97
    年6 月18日郵字第0975001070號函及該函所檢附相關掛號簽
    收執據影本1 件附卷可稽，而觀諸卷附之掛號簽收執據之收
    件人簽名或蓋章欄可知，確有記載「甲○○Ｚ000000000 」
    之字樣，且投遞局郵戳欄亦有「三重中正路96.12.03-13 甲
    1 」之郵戳，堪認異議人甲○○確已於96年12月3 日當面驗
    明無訛妥收該件普通掛號函件，此外，復有交通部臺灣區○
    道○○○路局泰山收費站傳真至本院帳單號碼為0000000000
    0 號之「交通部臺灣區○道○○○路局委託遠通電收股份有
    限公司補繳通行費及作業處理費通知單」影本及「傳真查詢
    國內各類掛號郵件查單」影本各1 件附卷供參，據此，足徵
    上開通行費補繳通知單業於96年12月3 日合法送達於異議人
    無訛，異議人執前開情詞置辯，顯不足採。從而，異議人經
    通知補繳詎未遵期繳費，其所有之汽車行駛於應繳費之公路
    不依規定繳費之違規事實，堪予認定。
四、末查，道路交通管理處罰條例第90條創設舉發機關之舉發權
    時效之概念，且與處罰機關之裁處權時效同時併存，係為保
    障人民權益，且有督促舉發機關就交通秩序罰為迅速、及時
    之處理，不致因無時效之規定而導致人民將永久受到追訴處
    罰之不確定性，殊值贊同，然舉發權之行使，究需以舉發權
    之存在為前提。易言之，需駕駛人有違反道路交通管理處罰
    條例之行為存在，警察機關方有舉發權應及時行使之義務發
    生。而道路交通管理處罰條例第27條第1 項之「不依規定繳
    費」在電子收費設備之情形係指「經通知補繳後逾期仍未繳
    納」，業經說明如前。是駕駛人在經通知補繳期限前，異議
    人是否有「汽車行駛於應繳費之公路不依規定繳費」之違規
    事實，仍屬不確定狀態，警察機關尚無舉發權，是本件異議
    人於補繳期限即96年12月10日屆滿後仍未補繳費用，其違規
    行為方屬成立，舉發單位97年2 月20日即3 個月內開單舉發
    ，並無違反交通管理處罰條例第90條之規定。反之，如認為
    本件異議人之違規行為成立日期不應解釋如上，倘若用路人
    故意遷移住址，可能導致營運單位無法在三個月內完成補費
    催繳程序，則異議人即利用該條例第90條規定作為不罰之理
    由，此應非該條例立法之本旨，附此敘明。
五、綜上所述，異議人於前揭時、地駕車行駛於應繳費之公路不
    依規定繳費之違規事證明確，原處分機關據以援引前揭規定
    ，裁處異議人罰鍰3,000 元，於法並無違誤。本件異議為無
    理由，應予駁回。
據上論斷，應依道路交通案件處理辦法第19條，裁定如主文。
中    華    民    國    97    年    6     月    30    日
                     交通法庭   法  官  潘  長  生
以上正本證明與原本無異
如不服本裁定應於送達後5日內向本院提出抗告狀
                                書記官  彭  麗  紅
中    華    民    國    97    年    6     月    30    日


司法院資訊處製作；財團法人民間司法改革基金會備份。
